臺灣苗栗地方法院民事裁定             100年度監宣字第83號
聲  請  人  連銘萱
相  對  人  連朝煌
上列聲請人聲請對相對人為監護宣告事件，本院裁定如下：
    主  文
宣告相對人連朝煌（民國三十八年十月十日出生，身分證統一編
號：Ｚ000000000號）為受監護宣告之人。
選定聲請人連銘萱（民國六十二年四月三十日出生，身分證統一
編號：Ｚ000000000號）為受監護宣告之人之監護人。
指定連永基（民國六十三年六月十三日出生，身分證統一編號：
Ｚ000000000號）為會同開具財產清冊之人。
程序費用新臺幣壹仟元由受監護宣告之人負擔。
    理  由
一、按對於因精神障礙或其他心智缺陷，致不能為意思表示或受
    意思表示，或不能辨識其意思表示之效果者，法院得因本人
    、配偶、四親等內之親屬、最近一年有同居事實之其他親屬
    、檢察官、主管機關或社會福利機構之聲請，為監護之宣告
    ，民法第14條第1 項定有明文。
二、本件聲請意旨略以：聲請人為相對人之長女，相對人於民國
    99年3 月10日因車禍受傷，雖經送醫診治，仍不見起色，目
    前日常生活事務均無法自理，為此請求宣告相對人為受監護
    宣告之人等語，並提出戶籍謄本、童綜合醫療社團法人童綜
    合醫院一般診斷書、財團法人為恭紀念醫院乙種診斷證明書
    等件為證。另經本院於100 年10月18日實施鑑定程序，並於
    鑑定人即財團法人為恭紀念醫院吳四維醫師前訊問相對人；
    相對人坐輪椅，有氣切並插鼻胃管，可睜眼，做無意識之頭
    部轉動，四肢有攣縮現象，且對於點呼及問話均無反應，有
    勘驗筆錄在卷可稽。另經鑑定人鑑定結果：相對人過去無精
    神疾病就醫史，國小畢業有當兵，未曾有吸毒與酗酒的習慣
    ，無前科紀錄，開神壇當廟公有二十多年，頭部受傷前仍持
    續此工作，工作情形與人際關係良好，有穩定婚姻關係，但
    配偶於民國89年間因車禍過世，相對人育有五名子女（二男
    三女），過去婚姻關係與家人相處良好；相對人於99年3 月
    間騎機車外出遭汽車從後方追撞，一開始意識尚清楚，但於
    沙鹿童綜合醫院開刀後至今，相對人即未再有開口說話或者
    有意識的動作反應，呈現植物人狀態至今已有一年半，相對
    人曾經被安置於署立苗栗醫院護理之家，之後轉送至苗栗頭
    份安心居護理之家至今，相對人目前完全無語言與非語言交
    談能力，有無意識的眨眼與臉部動作，對於問話沒有任何有
    意義的回應，無判斷能力與執行能力如配合指令的動作，無
    自我照顧能力如無法沐浴與如廁，以鼻胃管進食，有氣管切
    管但可自行呼吸，所以依據中華民國精神醫學會的刑責能力
    判斷準則，相對人處理自己事務的能力已達心神喪失的程度
    ，相對人目前因心智缺陷（植物人），致其已達完全不能為
    意思表示或辨識其意思表示效果的程度等語，此有財團法人
    為恭紀念醫院精神醫療中心司法鑑定報告書1 份在卷可稽。
    從而，自堪認相對人確已達不能為意思表示或受意思表示之
    狀態，爰宣告相對人為受監護宣告之人。
三、又按受監護宣告之人應置監護人。法院為監護之宣告時，應
    依職權就配偶、四親等內之親屬、最近一年有同居事實之其
    他親屬、主管機關、社會福利機構或其他適當之人選定一人
    或數人為監護人，並同時指定會同開具財產清冊之人。法院
    為前項選定及指定前，得命主管機關或社會福利機構進行訪
    視，提出調查報告及建議。監護之聲請人或利害關係人亦得
    提出相關資料或證據，供法院斟酌。法院選定監護人時，應
    依受監護宣告之人之最佳利益，優先考量受監護宣告之人之
    意見，審酌一切情狀，並注意下列事項：一、受監護宣告之
    人之身心狀態與生活及財產狀況。二、受監護宣告之人與其
    配偶、子女或其他共同生活之人間之情感狀況。三、監護人
    之職業、經歷、意見及其與受監護宣告之人之利害關係。四
    、法人為監護人時，其事業之種類與內容，法人及其代表人
    與受監護宣告之人之利害關係，民法第1110條、第1111條、
    第1111條之1 分別定有明文。末按監護宣告之裁定，應同時
    選定監護人及指定會同開具財產清冊之人，並附理由，民事
    訴訟法第604 條第1 項亦有明文規定。本院審酌相對人雖有
    再婚之越南籍配偶阮紹祺，且其已取得我國國籍，惟相對人
    之全體子女均於同意書中表示阮紹祺已離家無法聯繫，而聲
    請人為相對人之長女，相對人受傷後之相關事宜均由聲請人
    負責處理，且其有意願擔任相對人之監護人，並經相對人之
    全體子女同意，足認由其擔任相對人之監護人，應可善盡保
    護相對人權益之責任，爰依前揭規定，選定聲請人為相對人
    之監護人。另連永基（63年6 月13日出生，身分證統一編號
    ：Ｚ000000000號）為相對人之長子，其有意願擔任會同開具
    財產清冊之人，亦經相對人之全體子女出具書面表示同意，
    並提出戶籍謄本及同意書等件在卷可參，爰依前揭規定，併
    指定連永基為會同開具財產清冊之人。
四、依民事訴訟法第608 條第1 項，裁定如主文。
中    華    民    國    100   年    11    月    30    日
                  家事法庭    法  官  曾明玉
以上正本係照原本作成。
如不服本裁定關於選定監護人及指定會同開具財產清冊之人等部
分，應於送達後十日內向本院提出抗告狀，並繳納抗告費新臺幣
壹仟元；其餘關於宣告監護之部分，不得抗告。
                              書記官  黃惠雯
中    華    民    國    100   年    11    月    30    日